臺灣臺南地方法院刑事判決
109年度交訴字第193號
公  訴  人  臺灣臺南地方檢察署檢察官
被      告  林浚源




上列被告因公共危險案件，經檢察官提起公訴（109年度偵字第1
6065號），被告於準備程序中就被訴事實為有罪之陳述，經告知
簡式審判程序之旨，並聽取被告與公訴人意見後，本院合議庭裁
定由受命法官獨任以簡式審判程序進行審理，判決如下：
    主  文
林浚源犯肇事致人傷害逃逸罪，累犯，處有期徒刑陸月。
    犯 罪 事 實
一、林浚源於民國109年7月17日傍晚6時7分許，騎乘車牌號碼00
    0-0000號重型機車，沿臺南市關廟區南雄路2段由北往南直
    行，在臺南市關廟區南雄路2段許縣溪橋燈桿編號302821號
    附近，因疏未注意車前狀況、未保持安全車距，而與蘇妤芬
    所騎乘之車牌號碼000-0000號重型機車發生擦撞，致蘇妤芬
    倒地後受有右手肘及右足部挫傷等傷害（過失傷害部分未據
    告訴），林浚源於肇事後，雖先自行停車並扶起蘇妤芬之機
    車，惟見蘇妤芬欲報警時，因認自己另案通緝中，竟未為救
    護或其他必要之處理，即基於肇事逃逸之犯意，於警察到達
    案發現場前，趁隙逃離現場，棄蘇妤芬於不顧。嗣經蘇妤芬
    報案，警方循車牌號碼000-0000號查得案發時之駕駛為林浚
    源，因而查獲。
二、案經臺南市政府警察局歸仁分局移送臺灣臺南地方檢察署檢
    察官偵查起訴。
    理  由
一、按被告林浚源所犯為死刑、無期徒刑、最輕本刑3 年以上有
    期徒刑以外之罪，亦非屬高等法院管轄之第一審案件，其於
    準備程序就被訴事實為有罪陳述，經告知簡式審判程序之旨
    ，並聽取檢察官、被告之意見後，本院合議庭依刑事訴訟法
    第273 條之1 第1 項規定裁定進行簡式審判程序，是本案之
    證據調查，依同法第273 條之2 規定，不受同法第159 條第
    1 項、第161 條之2 、第161 條之3 、第163 條之1 及第16
    4 條至第170 條所規定證據能力認定及調查方式之限制，合
    先敘明。
二、認定犯罪事實所憑之證據及理由：本案犯罪事實，業據被告
    於警詢、偵查及本院審理中坦承不諱，並經證人即被害人蘇
    妤芬於警詢、偵查中證述明確（見警卷第7至10；偵卷第48
    至49頁），復有臺南市立醫院診斷證明書【受診斷人：蘇妤
    芬】、行車紀錄影像截圖、監視錄影畫面截圖、事故現場照
    片、臺南市政府警察局歸仁分局道路交通事故現場圖、道路
    交通事故調查報告表㈠㈡（見警卷第11至37頁）在卷可稽，足
    認被告具有任意性之自白，確實與事實相符。綜上所述，本
    件事證明確，被告犯行洵堪認定，應依法論科。
三、論罪科刑：
　㈠按「肇事逃逸罪之犯罪情節輕重容有重大差異可能，其中有
    犯罪情節輕微者，例如被害人所受傷害輕微，並無急需就醫
    之必要，或其他對現行刑法第185條之4規定所欲保護之法益
    侵害甚微之相類情形；或被害人並非無自救力，且肇事者於
    逃逸後一定密接時間內，返回現場實施救護或為其他必要措
    施，抑或肇事者雖離開現場，但立即通知警察機關或委請其
    他第三人，代為實施救護或為其他必要措施，或有其他相類
    後續行為有助於維護所欲保護法益之情形。然現行刑法第18
    5條之4規定一律以1年以上7年以下有期徒刑為其法定刑，致
    對犯罪情節輕微者無從為易科罰金之宣告，對此等情節輕微
    個案構成顯然過苛之處罰，於此範圍內，不符憲法罪刑相當
    原則，與憲法第23條比例原則有違。此違反部分，應自本解
    釋公布之日起，至遲於屆滿2年時，失其效力。」司法院釋
    字第777號解釋意旨參照。經查，被告騎乘機車未注意車前
    狀況及未保持安全行車距離，撞及被害人所騎乘之機車而發
    生碰撞，就本件事故之發生具有過失，依上述解釋意旨，刑
    法第185條之4規定有違比例原則之部分，應於2年後定期失
    效，則被告行為時之刑法第185條之4規定現尚屬有效之規定
    ，自應依該條規定予以審理。
　㈡核被告所為，係犯刑法第185條之4肇事致人傷害逃逸罪。
　㈢關於刑法第59條之適用：
　1.按刑法第59條所謂「犯罪之情狀」顯可憫恕，與刑法第57條
    所稱之審酌「一切情狀」，二者意義雖不同。惟於裁判上酌
    量減輕其刑時，本應就犯罪一切情狀（包括刑法第57條所列
    舉之10款事項），予以全盤考量，審酌其犯罪有無可憫恕之
    事由，以為判斷，故適用第59條酌量減輕其刑時，並不排除
    第57條所列舉10款事由之審酌。又刑法第59條之酌量減輕其
    刑，於犯罪之情狀顯可憫恕，認科以最低度刑仍嫌過重者，
    即有其適用。而是否適用刑法第59條規定酌量減輕其刑，係
    實體法上賦予法院得依職權裁量之事項（最高法院102年度
    台上字第656號判決意旨參照）。
　2.刑法第185條之4之肇事致人傷害逃逸罪，法定刑為「1年以
    上7年以下有期徒刑」，遠重於刑法第284條前段過失傷害罪
    「1年以下有期徒刑、拘役或新臺幣10萬元以下罰金」之法
    定刑，刑責極為嚴峻；又自刑法體系觀之，刑法對傷害、搶
    奪等「暴力型」犯罪，並未對行為人課予救治、扶助被害人
    暨不得規避己責之特別義務，雖依道路交通管理處罰條例第
    62條第3項規定，汽車駕駛人駕駛汽車肇事致人受傷者，應
    即採取救護措施，而依法令有救護義務，然就違反救護義務
    者，如依刑法第294條遺棄罪論處，亦僅就遺棄「無自救力
    之人」之行為始課以刑責，且若未致人於死或重傷者，刑責
    僅為「6月以上5年以下有期徒刑」，反觀刑法第185條之4之
    肇事致人傷害逃逸罪，未慮及車禍被害人所受傷害之輕重實
    有差異，行為人之原因動機、犯罪情節亦未必盡同，然而法
    律未就此另設刑責差異化之規定，不論情節一律以最低度刑
    1年以上有期徒刑相繩，實過於嚴苛，故倘依其情狀處以相
    當之有期徒刑，即足以懲儆，並可達防衛社會之目的者，自
    非不可依客觀之犯行與主觀之惡性二者加以考量其情狀，是
    否有可憫恕之處，適用刑法第59條之規定酌量減輕其刑，期
    使個案裁判之量刑，能斟酌至當，符合比例原則。
　3.查被告本案未為適當之救護或等待警方到場處理而逕自騎車
    離去，固屬不該，然考量被告於事故發生後有先行扶起被害
    人，因見被害人欲報警始行離去，與事故後絲毫不顧及他人
    傷勢直接離去之情形有所差別，又被害人本案受有右手肘及
    右足部挫傷等傷害，依其傷勢可推認當下尚非已達無自救力
    之狀態，參照肇事逃逸罪立法理由在於促使駕駛人於肇事後
    ，能對被害人即時救護，並待員警到場處理以利釐清相關責
    任，觀察本案交通事故發生地點附近人車來往頻繁，被害人
    於此情形下，多可獲得他人較高之即時救助機率，由上述情
    節，應認本案相較於其他肇事致人受有嚴重傷勢、肇事地點
    不易獲他人救助等情形之肇事逃逸犯行而言，被告犯行所可
    能衍生危害之程度及對社會造成之風險相對較輕。
　4.另查，被告犯後於警詢、偵查及本院審理中坦認犯行，被害
    人亦於警詢及偵查中表示不需提告，無條件與被告和解等語
    。依本案犯罪之具體情狀，尚屬情輕法重，縱宣告法定最低
    度之刑，猶嫌過重，爰依刑法第59條規定，酌減其刑。
　㈣被告本案為累犯，惟不予加重其刑：
　1.經查，被告前因違反毒品危害防制條例之施用毒品案件，經
    本院以104年度聲字第2449號裁定定應執行有期徒刑1年11月
    確定，於106年7月18日徒刑執行完畢，此有臺灣高等法院被
    告前案紀錄表在卷足參（見本院卷第22至24頁），被告於上
    述有期徒刑執行完畢後5 年內之109年7月17日故意再犯本件
    有期徒刑以上之罪，為累犯。
　2.本院審酌被告雖於前案刑罰執行完畢後5年內再犯本案，惟
    本案所涉犯之肇事致人傷害逃逸罪，為最輕本刑1年以上有
    期徒刑之罪，縱經本院依前述刑法第59條減輕其刑，仍屬最
    輕本刑6月以上有期徒刑之罪，倘依累犯規定加重其刑，則
    應判處至少有期徒刑7月以上之刑，且不得易科罰金或易服
    社會勞動；而被告構成累犯之前案，為施用毒品案件，與本
    案肇事逃逸犯行，犯罪情節、手段、侵害法益及犯罪之罪質
    均有不同；又考量本案犯罪情節、所生損害、被告犯後態度
    等一切情狀，倘依累犯規定予以加重，有過苛之虞，參照司
    法院釋字第775號解釋意旨，爰不予依刑法第47條第1 項規
    定加重其刑。
　㈤爰審酌被告騎乘機車未遵守道路交通規範，因未注意車前狀
    況及未保持安全車距，追撞被害人機車導致被害人受有上述
    傷害後，雖有下車扶起被害人機車查看傷勢，惟因見被害人
    欲報警即隨即離去，未對被害人施以適當救護或等待警方、
    救護人員到場，所為實屬不該；然考量被告犯後坦承犯行，
    已與被害人無條件和解，被害人本件傷勢尚非嚴重等情；兼
    衡被告之素行，暨其自陳學歷為高中肄業之智識程度，未婚
    、無子女、入監執行前在工地從事鋼筋綁鐵工作之家庭生活
    狀況（見本院卷第54頁）等一切情狀，量處如主文所示之刑
    ，以示懲儆。
　㈥又被告本案雖經宣告有期徒刑6月之刑期，然而其所犯肇事致
    人傷害逃逸罪，為最重本刑7年以下有期徒刑之罪，非最重
    本刑為5年以下有期徒刑之罪，與刑法第41條第1項規定得易
    科罰金之要件不符，自不諭知易科罰金之折算標準。惟依刑
    法第41條第3項規定，仍得易服社會勞動，被告若欲易服社
    會勞動，應待本件判決確定後，另向指揮執行之檢察官提出
    聲請，附此敘明。
據上論斷，應依刑事訴訟法第273條之1第1項、第299條第1項前
段，刑法第185條之4、第47條第1項、第59條，判決如主文。
本案經檢察官董詠勝提起公訴，檢察官羅瑞昌到庭執行職務。
中　　華　　民　　國　　109 　年　　12　　月　　18　　日
                  刑事第三庭　法　官  陳郁婷
以上正本證明與原本無異。
如不服本判決，應於收受本判決後20日內向本院提出上訴書狀，
並應敘述具體理由。其未敘述上訴理由者，應於上訴期間屆滿後
20日內向本院補提理由書狀（均須按他造當事人之人數附繕本）
「切勿逕送上級法院」。 
  　　　　　　　　　　　　　　書記官　林怡芳
中　　華　　民　　國　　109 　年　　12　　月　　21　　日

附錄本案論罪科刑法條
中華民國刑法第185條之4
（肇事遺棄罪）
駕駛動力交通工具肇事，致人死傷而逃逸者，處1年以上7年以下
有期徒刑。